【裁判字號】    97,訴,763
【裁判日期】    970723
【裁判案由】    債務人異議之訴
【裁判全文】
臺灣士林地方法院民事判決               97年度訴字第763號
原      告  甲○○
被      告  和潤企業股份有限公司
法定代理人  戊○○
訴訟代理人  丁○○
            丙○○
上列當事人間債務人異議之訴事件，本院於民國97年7 月10日言
詞辯論終結，判決如下：
    主      文
本院九十七年度執字第一七三四０號強制執行事件所為之執行程
序應予撤銷。
訴訟費用新臺幣捌仟佰肆拾捌元由被告負擔。被告應賠償原告
所預繳之訴訟費用捌仟佰肆拾捌元。
    事實及理由
一、原告起訴主張：被告以其持有伊與訴外人即伊父乙○○所共
    同簽發，發票日為民國95年2 月10日，面額新臺幣（下同）
    71 萬 元，到期日為95年4 月13日之本票（下稱「系爭本票
    」），因系爭本票到期後未獲清償為由，向臺灣臺北地方法
    院聲請裁定准予強制執行（95年度票字第83871 號），再以
    該本票裁定向臺灣桃園地方法院聲請強制執行，並以查無債
    務人財產為由，聲請核發債權憑證獲准，嗣於97年4 月18日
    持上開債權憑證向本院聲請強制執行伊任職於廣運機械工程
    股份有限公司之薪資債權（97年度執字第17340 號，下稱「
    系爭執行程序」）。惟因伊從未於系爭本票上簽名或蓋章，
    亦未授權乙○○簽署，故被告對伊之本票債權不存在。為此
    ，依強制執行法第14條第2 項之規定，訴請撤銷系爭執行程
    序等語。並聲明：系爭執行程序應予撤銷。
二、被告則以：乙○○承認確實有辦理購車貸款，被告之身分證
    影本亦未經過變造，實務上汽車貸款通常均係使用臨時刻的
    木頭章，且原告所使用之印章亦不一定為唯一之印章等語，
    資為抗辯。並聲明：原告之訴駁回。
三、兩造不爭執之事實：
  (一)被告持原告與乙○○之名義所共同簽發之系爭本票，向臺灣
    臺北地方法院聲請裁定准予強制執行；再以該本票裁定向臺
    灣桃園地方法院聲請強制執行，並聲請核發債權憑證獲准。
  (二)被告於97年4 月18日持上開債權憑證向本院聲請強制執行原
    告任職於廣運機械工程股份有限公司之薪資債權（97年度執
    字第17340 號）。
四、得心證之理由：
    原告主張伊從未簽發系爭本票，亦未授權乙○○簽發系爭本
    票等語，惟為被告所否認，並以前揭情詞置辯。是本件爭點
    即為：(一)原告有無簽發系爭本票？(二)原告如未簽發系爭本票
    ，則有無授權第三人簽發？茲分述如下：
  (一)原告有無簽發系爭本票？
    證人即原告之父乙○○於97年7 月10日本院言詞辯論期日到
    場證稱：伊確有簽署系爭本票及動產擔保附條件買賣契約書
    （本院卷第35至36頁），因訴外人廖玉碧要求伊買車供廖玉
    碧典當花用，伊表示伊信用不好，而且原告當時正在當兵，
    無法買車，且不想要買車，但廖玉碧說她有辦法，且會按月
    幫伊付分期款1 萬8 千元，結果她就一手包辦整件事情；伊
    先向原告偽稱要幫伊母親申請資料需要其證件，而騙得原告
    之身分證，廖玉碧則代刻伊及原告之印章，並找一個人頭跟
    伊一起去簽約及對保，該人頭假冒原告身分簽約、簽署系爭
    本票及對保，果然通過審核，並順利買到車子，嗣經廖玉碧
    拿去典當，並分給伊5 、6 萬元；原告當時在當兵，伊事先
    並未告知原告此事；廖玉碧一再表示要付汽車分期款，並簽
    本票、協議書給伊（協議書上她以假名廖榕樺簽署），且交
    付身分證影本取信於伊，結果廖玉碧只付一期就不付了等語
    （本院卷第30至31頁），並提出廖玉碧之身分證正反面影本
    、協議書影本、本票影本在卷可佐（本院卷第40至42頁）。
    另本院當庭勘驗以原告提出之印章蓋用之印文，與系爭本票
    上之原告名義印文比對結果，明顯較小，應非同一顆印章所
    蓋；又本院當庭命原告簽名直式及橫式各10遍，與系爭本票
    及動產擔保附條件買賣契約書上之原告名義簽名比對結果，
    其筆跡無論字體、走勢均明顯有異（本院卷第17至18、22頁
    ）。足徵系爭本票上原告之簽名及印文，確非原告所簽、蓋
    甚明。是原告主張伊未簽署系爭本票一節，堪予採信。
  (二)原告如未簽發系爭本票，則有無授權第三人簽發？
    依證人乙○○所述上情，系爭本票上原告之簽名及印文，係
    廖玉碧未經原告同意找不詳姓名之男子所偽造，顯見原告亦
    未授權第三人簽發系爭本票。是原告主張伊未授權第三人簽
    署系爭本票等語，亦堪認定。況身分證影本常為現今社會中
    申辦各項事務之必備證件之一，是經由各種管道取得他人身
    分證影本之人所在多有，原因亦不祇一端，是依社會通念，
    乙○○雖持有原告之身分證影本，不當然表示業已獲原告授
    權簽發系爭本票。故被告以此為由，辯稱原告有簽署或授權
    他人簽署系爭本票等語，容有誤會，洵不足採。
  (三)按執行名義無確定判決同一之效力者，於執行名義成立前，
    如有債權不成立或消滅或妨礙債權人請求之事由發生，債務
    人得於強制執行程序終結前提起異議之訴，強制執行法第14
    條第2 項定有明文。原告既未簽發系爭本票，亦未授權第三
    人簽發系爭本票，自非系爭本票之發票人即債務人，被告亦
    不得以不具確定判決同一效力之系爭本票裁定為執行名義，
    聲請強制執行原告之財產。從而，原告依前揭規定，訴請撤
    銷系爭執行程序，即屬有據，為有理由，應予准許。
五、本件訴訟費用額確定為8,348 元（即原告預繳之第一審裁判
    費7,710 元及證人旅費638 元），並應由被告負擔。故被告
    應賠償原告所預繳之訴訟費用8,348 元。
六、本件判決基礎已臻明確，兩造其餘之攻擊防禦方法及訴訟資
    料經本院斟酌後，核與判決不生影響，無一一論述之必要，
    併予敘明。
據上論結，原告之訴為有理由，依民事訴訟法第78條、第87條第
1 項，判決如主文。
中    華    民    國    97    年    7     月    23    日
                  民事第二庭  法  官  張國勳
以上正本證明與原本無異。
如對本判決上訴，應於判決送達後20日內向本院提出上訴狀。
中    華    民    國    97    年    7     月    24    日
                              書記官  周玉惠


司法院資訊處製作；財團法人民間司法改革基金會備份。
